臺灣高等法院高雄分院刑事判決
111年度上易字第27號
上  訴  人  臺灣屏東地方檢察署檢察官
被      告  張宇讚


上列上訴人因被告傷害案件，不服臺灣屏東地方法院110年度訴
字第552號，中華民國110年11月10日第一審判決（起訴案號：臺
灣屏東地方檢察署110年度偵續字第26號），提起上訴，本院判
決如下：
    主  文
原判決撤銷，發回臺灣屏東地方法院。
    理  由
一、公訴意旨略以：被告張宇讚於民國108 年5 月10日21時50分
    前某時許，駕駛車牌號碼000-0000號自用小客車附載李美玲
    （ 業經臺灣屏東地方檢察署檢察官另為不起訴處分），進
    入位於屏東縣○○鎮○○路000 號之曼波印象汽車旅館內，2人
    於同日21時50分許，在上開汽車旅館房間停留後，欲由該汽
    車旅館房間專屬車庫內駕車離去，經開啟升降式鐵捲門時，
    見告訴人即李美玲之夫黃榮發及其友人歐振緯與其他數名年
    籍不詳之人在場，被告張宇讚單獨基於傷害之不確定故意，
    駕駛車牌號碼000-0000號自用小客車，先按喇叭示警後，旋
    即倒車而迴轉，朝出口脫身離去，惟擦撞欲攔阻之告訴人，
    使之受有右膝挫傷、右小腿擦挫傷等傷害。因認被告張宇讚
    涉犯刑法第277 條第1 項之傷害罪嫌（修正前）等語。
二、原判決以：
  ㈠本案告訴人黃榮發於108 年5 月22日14時16分在屏東縣政府
    警察局潮州分局光華派出所製作筆錄，其於警詢時陳稱：我
    於（108 年5 月）本月（10）日在潮州鎮曼波印象汽車旅館
    125 號房外，我一見到他們（張宇讚、李美玲）要開AZW-01
    99號自小客車出來，我立即就上前去拍打汽車後車窗，我有
    看到張宇讚與我太太李美玲轉頭看到我之後，他們有交談，
    馬上打倒車衝撞我，我跳開之後，又跑至車頭前示意停車，
    不但沒停反而加速衝撞，幸經旁人把我拖離才沒被撞死，造
    成我右膝挫傷、右小腿擦挫傷，我要向張宇讚、李美玲提告
    殺人未遂、傷害、妨害家庭等語（見潮警偵字第1083086590
    0 號卷第10頁）。告訴人指稱李美玲與被告張宇讚於本案案
    發時同車，該2 人均有看到告訴人，且稱李美玲與被告張宇
    讚交談後，以開車衝撞方式傷害告訴人，並同時對該2 人提
    出告訴。依告訴人上開指訴內容，被告張宇讚與李美玲形式
    上具有共犯關係，自無殆疑。
  ㈡另告訴人於109 年4 月8 日偵訊時陳稱：我要告被告2 人（
    張宇讚、李美玲）妨害家庭及殺人未遂等語；又於同日陳稱
    我願意對李美玲撤回通姦及殺人未遂（含傷害）的告訴等語
    ，有訊問筆錄及告訴人之簽名在卷可參（見108 年度偵字第
    6406號卷第255 頁）。此外，並有108 年12月26日刑事撤回
    告訴狀附卷可參（見108 年度偵字第6406號卷第201 頁）。
    告訴人於偵查中既已對其所指之共犯李美玲撤回告訴，撤回
    告訴之效力應及於其他共犯即本案被告張宇讚。不因檢察官
    於本案實質認定被告張宇讚係單獨基於傷害之不確定故意，
    或告訴人於上開刑事撤回告訴狀中表示張宇讚涉犯殺人未遂
    罪（含傷害罪）部分未撤回告訴等情，而影響上開撤回告訴
    之效力。至檢察官於110 年10月29日始向本院提起本案公訴
    ，有卷附臺灣屏東地方檢察署110 年10月28日屏檢介和110 
    偵續26字第1109039906號函及其上之本院收狀章戳在卷可稽
    （見本院卷第7 頁），而斯時告訴人早已撤回對共犯李美玲
    之告訴，已如前述，是檢察官本應依刑事訴訟法第252 條第
    5 款對被告張宇讚為不起訴處分，詎其仍對被告張宇讚提起
    公訴，起訴之程序自屬違背規定，揆諸前揭說明，本案爰不
    經言詞辯論，逕為諭知不受理之判決。
三、本院查：
　㈠告訴人於警詢中指訴公訴意旨所指事實，並稱：我要對張宇
    讚、李美玲提告殺人未遂、傷害、妨害家庭等語(警卷第10
    頁)。嗣告訴人於109 年4 月8 日偵訊時陳稱：我要告被告2
     人（張宇讚、李美玲）妨害家庭及殺人未遂等語；又於同
    日陳稱：我願意對李美玲撤回通姦及殺人未遂（含傷害）的
    告訴等語，此外，並於108 年12月26日刑事撤回告訴狀表明
    上開意旨，有偵訊筆錄及刑事撤回告訴狀在卷可稽（詳如前
    述)。雖告訴人已對同案被告李美玲部分撤回告訴，但同案
    被告李美玲涉嫌殺人未遂部分並非告訴乃論之罪，故告訴人
    就同案被告李美玲所涉殺人未遂(含傷害)部分並不生撤回告
    訴之效力，自亦無撤回告訴之效力及於其他共犯即被告張宇
    讚可言。
　㈡臺灣屏東地方檢察署檢察官對被告張宇讚及同案被告李美玲
    偵查後，認其2人涉嫌妨害家庭部分，告訴人已對同案被告
    李美玲撤回告訴，而被告張宇讚部分法律已廢止通姦罪之刑
    罰，另其2人涉嫌殺人未遂部分犯罪嫌疑不足，於109年12月
    21日以108年度偵字第6406號為不起訴處分。告訴人不服，
    聲請再議，經臺灣高等檢察署高雄檢察分署於110年2月24日
    以110 年度上聲議字第373 號檢察長命令發回續行偵查。嗣
    臺灣屏東地方檢察署檢察官偵查後，認為同案被告李美玲所
    涉殺人未遂或傷害罪嫌不足，而於110年9 月23日以110  年
    度偵續字第26號為不起訴處分，被告張宇讚部分則認其涉犯
    傷害罪嫌而於110年9月27日提起公訴(即本案)，至於殺人未
    遂部分因基本事實同一，不另為不起訴處分等情，有各該不
    起訴處分書、檢察長命令、起訴書可憑。綜上觀之，同案被
    告李美玲所涉殺人未遂或傷害罪嫌部分既經檢察官以犯罪嫌
    疑不足為由而予以不起訴處分，則同案被告李美玲與被告張
    宇讚之間即無共犯關係，自無因告訴人對同案被告李美玲撤
    回告訴，效力及於被告張宇讚可言。
　㈢綜上所述，原審以本案業已撤回告訴，檢察官本應依刑事訴
    訟法第252 條第5 款對被告張宇讚為不起訴處分，竟仍對被
    告張宇讚提起公訴，起訴之程序違背規定，而諭知不受理之
    判決，尚有未當。檢察官上訴意旨指摘原判決不當，為有理
    由，應由本院將原判決撤銷，發回原審查明後，為適當之裁
    判，爰不經言詞辯論，判決如主文。
據上論斷，應依刑事訴訟法第369 條第1 項但書、第372 條，判
決如主文。
中　　華　　民　　國　　111 　年　　1 　　月　　27　　日
                  刑事第二庭    審判長法  官  孫強
                                      法  官  周賢銳
                                      法  官  范惠瑩
以上正本證明與原本無異。
不得上訴。
中　　華　　民　　國　　111 　年　　1 　　月　　27　　日
                                      書記官  王居珉